臺灣高等法院高雄分院刑事判決　　　　　　　　　　九十年度上訴字第一九三九號
　　上　訴　人　台灣高雄地方法院檢察署檢察官
　　被　　　告　甲○○
　　指定辯護人 義務辯護人周君強
右上訴人因被告強盜案件，不服臺灣高雄地方法院九十年度訴字第一五七一號中華民
國九十年十月三十一日第一審判決（起訴案號：臺灣高雄地方法院檢察署八十九年度
偵字第二八五三號），提起上訴，本院判決如左：
      主  文
上訴駁回。
      理  由
一、公訴意旨略以：被告甲○○與年籍姓名不詳之成年男子四人，乘藍色自用小貨車
    一輛，結夥三人以上，共同意圖為自己不法之所有，於民國（下同）八十九年十
    一月七日晚間八時三十分許，至高雄市○○區○○路二二七之一六號乙○○所開
    設之紅燈美人小吃部及附設檳榔攤，各頭戴安全帽、分持客觀上可供凶器使用之
    球棒、鋁棒等，下車即砸毀小吃部及檳榔攤之玻璃門、窗等設備（毀損部分業經
    被害人於原審撤回告訴），致本坐於檳榔攤附近之乙○○不能抗拒，而將置於檳
    榔攤桌子處之現金新台幣（下同）一千二百元取走，得手後往高雄市○○路方向
    逃逸，嗣因甲○○所有之行動電話遺留於檳榔攤旁之人行道上，而為警循線查獲
    。因認被告涉犯刑法第三百三十條第一項、第三百二十一條第一項第三款、第五
    款之「意圖為自己不法之所有，結夥三人以上，攜帶兇器，以強暴至使不能抗拒
    ，而取他人之物」之加重強盜罪嫌。訊據被告則矢口否認有參與砸店犯行，辯稱
    ：伊未前去砸店，亦未取走告訴人店內財物，當日係到小港區找工作時，有經過
    該地，手機可能係經過時所遺落等語。
二、按犯罪事實應依證據認定之，無證據不得推定其犯罪事實；又不能證明被告犯罪
    者，應諭知無罪之判決，刑事訴訟法第一百五十四條、第三百零一條第一項分別
    定有明文。所謂認定犯罪事實之證據，係指足以認定被告確有犯罪行為之積極證
    據而言，如未能發現相當證據或證據不足以證明，自不能以推測或擬制之方法，
    以為裁判基礎。再者，共犯之成立，除共同實施犯罪行為者外，其就他人之行為
    負共犯之責者，以有意思聯絡為要件，若事前未合謀，實施犯罪行為之際，又係
    出於行為者獨立之意思，即不負共犯之責任，此有最高法院十九年上字第六九四
    號、第二十九年上字第三一０五號、四十年台上字第八十六號判例可資參考。
三、經查：
  (一)在告訴人乙○○經營紅燈美人小吃部前方附設檳榔攤旁人行道上所查扣之黃色易
    利信行動電話手機一支係被告所有，此經和信電信股份有限公司（下稱和信電信
    公司）函覆高雄市政府警察局小港分局在卷可憑（見警卷第十四頁），而告訴人
    乙○○於檢察官偵查時指稱：因為檳榔攤在人行道上，手機在檳榔攤前（依其在
    警卷所附照片上指繪之位置係在檳榔攤旁）；事發前可以確定該支行動電話並沒
    有在現場，店裏的人可以確定手機是砸店的人掉下來的等語（見八十九年度偵字
    第二八三五三號卷第二六頁背面）。又檳榔攤前路肩上尚擺設有移動式廣告招牌
    ，有照片二幀在卷可憑（見警卷第十頁）。因之，被告不可能騎乘機車沿告訴人
    乙○○所經營之檳榔攤前方路肩行駛，甚為顯然。是電話手機如係被告當日騎乘
    機車沿慢車道經過告訴人乙○○所經營之檳榔攤而遺落，亦斷無由路旁飛落至距
    路旁數公尺外檳榔攤旁之人行道之可能，參以被告上開行動電話，於案發當日前
    後之通聯記錄細胞移動位置圖（見偵查卷第八三頁），其落點分別在高雄縣大寮
    鄉○○路、過埤路、高雄市○○路、中安路（即案發地）等地，核與告訴人所述
    歹徒事後係駕駛小貨車由中安路方向往高雄市○○路方向逃逸之移動方向相符，
    再者，依被告上開行動電話通話記錄顯示，該電話於八十九年十一月七日最後一
    通電話時間為當日晚間七時三十五分許，有前揭通話記錄可按等情觀之（見警卷
    第十八頁），被告遲至案發當日晚間仍有使用該行動電話之事實無訛，是被告所
    辯行動電話早於當日白天經過該地時遺失云云，顯無可採。
  (二)被告曾於告訴人乙○○所經營之小吃店被砸前一日之三時三十分許，及翌日晚間
    六時四十分許以上開遺落之行動電話打電話打給友人汪恆善，有和信電信公司所
    檢送之通話明細在卷可憑（見警卷第十八頁）。而證人汪恆善於警訊中證稱：「
    甲○○打電話給我主要是要向我借木棒或鐵棒而已，但我沒有借甲○○。」、「
    甲○○有說起要砸毀商店之事，但我不知那一間。」、「（甲○○涉及砸毀玻璃
    與強取金錢等案件你知道？）我事後知道。也聽說砸毀店之事是起因於一位不滿
    該店之人拿出金錢給甲○○、陳大勝、高忠義、儲明凱、陳鐵龍等人。」等語（
    見八十九年度偵字第二八三五三號卷第三七頁內所附警訊筆錄背面）。於檢察官
    偵查中亦證稱：「甲○○在案發之前有找我問有無攻擊性武器，他說有人拿錢請
    他過去砸店。但我沒借給他。」、「後來我去到紅燈美人聽老闆說被砸的經過，
    我馬上想到案發前一、二個鐘頭被告有打電話給我（打大哥大）說去砸店。（沒
    說那家店，只說在眷村附近往小港方向）。」、「還有一位段大哥我不知道他名
    字，他說被告的手機留在現場」等語（見同上偵查卷第九四頁背面）。由證人汪
    恆善上開所證，被告行動電話手機遺留之地點，及告訴人乙○○之店面確係遭數
    名歹徒持球棒、鋁棒砸毀之事實觀之，被告確有參與毀損告訴人乙○○所經營小
    吃店、檳榔攤之門窗等設備之事實，應堪認定。
  (三)次應審究者為被告是否有強盜之犯行。告訴人於偵查中陳稱：「八十九年十一月
    七日晚上八、九點，我坐在檳榔攤外面，突然有五、六個人拿著鋁棒砸毀檳榔攤
    及店面玻璃，他們不發一語，就開始砸，每個人都頭載全罩式安全帽，前後不到
    一分鐘就跑了。」等語（見同上偵查卷第二六頁），其於原審法院亦陳稱：該六
    人搭乘一輛小貨車，一下車就砸店；店內櫃台內大約有放一、二萬元現金未被拿
    走等語（見原審卷第六八頁、七十頁）。足徵參與砸毀告訴人乙○○所經營檳榔
    攤及店面玻璃者非僅被告一人，則被告是否除於毀損行外，並有參與強劫告訴人
    乙○○財物之行為，即非無疑。依前揭證人汪恆善所證，被告向其借用木棒、鐵
    棒之目的係欲毀損他人之物，而非覬覦他人財物，且無證據足以證明告訴人乙○
    ○所短少之一千二百元係被告所取走，復無確切之證據足以證明被告與參與毀損
    並取走告訴人乙○○財物之不詳姓名歹徒間，就搶劫告訴人乙○○財物之犯行有
    犯意之聯絡，自應認係共同參與該毀損行為之不詳共犯之單獨行為，依前揭最高
    法院十九年上字第六四九號判例意旨，自難責令被告就該不詳姓歹徒所犯強盜罪
    亦負共犯之責任，此外，本院亦查無確切之證據足以證明被告有公訴人所指強盜
    罪嫌，原審因而為被告無罪之諭知，經核與法並無不合。檢察官上訴意旨雖以：
    所謂犯意聯絡，不以事前謀議為必要，行為當時有默示合致亦屬之，且在一整個
    包括的共犯行為中，如要證明是一整個共犯行為中之個人行為，應有特別反證等
    語。惟如前揭證人汪恆善所證，被告係受僱於他人，且被告向其借用木棒等器物
    時已表示渠等之目的係在砸店，此外，並無於毀損之際，被告亦有強盜之默示犯
    意聯絡之確切證據，尚難僅因被告與其同夥數人均有參與毀損之強暴脅迫行為，
    且該毀損之強暴行為在客觀上已達於不能抗拒之程度，即責令被告應就其他同夥
    之個人強盜行為亦負共犯之強盜罪責。是檢察官執上開理由聲明上訴，為無理由
    。
三、至被告毀損部分，業經原審判決諭知不受理確定，故不另論列，附此敘明。
據上論結，應依刑事訴訟法第三百六十八條，判決如主文。
本案經檢察官張其主到庭執行職務。
中    華    民    國     九十一     年       四       月      十八      日
                              臺灣高等法院高雄分院刑事第四庭
                                  審判長法官  蕭權閔
                                        法官  陳啟造
                                        法官  李嘉興
右正本證明與原本無異。
如不服本判決應於收受本判決後十日內向本院提出上訴書狀，其未述上訴理由者，
並得於提起上訴後十日內向本院補提理由書狀（均須按他造當事人之人數附繕本)「
切勿逕送上級法院」。
                                      書記官  呂素珍
中    華    民    國     九十一     年       四       月       十九     日
                                                                        Ｋ
